臺灣高等法院高雄分院民事判決　　　　　96年度訴易字第19號
原　　　告　　丁○○
　　　　　　　乙○○
　　　　　　　丙○○
兼前列三人
共同訴訟
代理人　　　　戊○○
被　　　告　　甲○○
　　　　　　　　　　　　現於屏東監獄竹田分監執行
上列當事人間因請求侵權行為損害賠償事件，經刑事庭移送前來
，原告又為擴張之訴，本院於民國96年7 月10日言詞辯論終結，
判決如下︰
    主      文
被告應給付原告戊○○新臺幣陸拾捌萬零貳佰陸拾壹元，給付原
告丁○○、乙○○、丙○○各新臺幣伍萬元，及均自民國九十六
年一月二十四日起至清償日止，按年息百分之五計算之利息。
原告其餘之訴駁回。
訴訟費用由被告負擔二分之一，餘由原告負擔。
    事實及理由
一、原告主張：被告甲○○於民國（下同）95年2 月20日7 時50
    分許，駕駛車號5377-FC 號自小貨車沿屏東縣屏東市○○路
    由西往東方向行駛，行經屏東縣屏東市○○路與建興南路無
    號誌之交岔路口時，本應注意行經無號誌之交岔路口，應減
    速慢行，作隨時停車之準備，且應注意車前狀況，隨時採取
    必要之安全措施，而依當時天候晴、日間自然光線、柏油乾
    躁路面、路面無缺陷、無障礙物且視距良好之客觀環境，並
    無不能注意之情事，竟疏於注意，貿然進入該路口，適伊等
    之父夏則來騎乘腳踏車沿建興南路由南往北方向直行，欲在
    該路口左轉往建國路方向行駛，亦疏未注意行至無號誌而無
    交通指揮人員指揮之交岔路口，支線道車應暫停讓幹線道車
    先行，即貿然騎入該路口，被告甲○○煞閃不及，其駕駛之
    自小貨車右前車頭撞擊夏則來之腳踏車左前側，夏則來因而
    人車倒地受傷，經送醫急救後，仍於95年2 月20日15時7 分
    ，因頭部外傷合併顱內出血而傷重不治死亡。被告過失致人
    於死罪行，經台灣屏東地方法院檢察署檢察官偵查起訴，經
    原法院以95年度交訴字第78號及本院96年度交上易字第3 號
    刑事判決被告過失致死罪刑確定在案。原告等係夏則來之子
    女，爰依侵權行為之法律關係，請求被告賠償下列損害：(一)
    喪葬費用630,261 元部分，係由原告戊○○所支付，求為命
    被告向原告戊○○給付。(二)精神慰撫金部分，原告4 人每人
    各請求50萬元等情。其訴之聲明求為判決：(一)被告應給付原
    告戊○○新台幣113 萬0261元，應給付原告丁○○、乙○○
    、丙○○各50萬元及均自刑事附帶民事訴訟起訴狀繕本送達
    翌日起，至清償日止，按年息百分之五計算之利息。(二)訴訟
    費用由被告負擔。
二、被告對於刑事判決認定之肇事經過及其應負肇事過失責任並
    無意見，惟以原告業已領取強制汽車責任保險保險金150 萬
    元，且伊無能力如數賠償等語，資為抗辯。其答辯聲明：原
    告之訴駁回。
三、查原告主張伊等之父夏則來於前開時地因被告前開過失肇事
    之侵權行為致因頭部外傷合併顱內出血而傷重死亡，被告應
    負肇事過失責任部分，業經刑事判決其過失致人於死罪刑確
    定之事實，有屏東地方法院檢察署相驗屍體證明書1 紙為證
    ，並有前開刑事判決等附卷可稽，且為被告所不爭執，復經
    本院函調本院96年度交上易字第3 號、原法院95年度交訴字
    第78號刑事案卷，及臺灣屏東地方法院檢察署95年度偵字第
    4579號偵查卷與所附警卷核明屬實，並有影印之該案卷可稽
    。足認原告前開主張為實在。又依本院函調上開各刑事案卷
    所附資料顯示，本件肇事地點係建國路與建興南路無號誌之
    交岔路口，而被害人即原告之父夏則來所騎腳踏車行進方向
    之建興南路路口劃有一白色倒三角形之幹道車先行之標誌，
    此有刑案卷附道路交通事故調查報告表及現場照片可稽。可
    知被害人行進方向之建興南路係支線道，被告行進方向之建
    國路係幹線道。按車輛行經無號誌之交岔路口，應減速慢行
    ，作隨時停車之準備，且汽車行駛時，駕駛人應注意車前狀
    況，並隨時採取必要之安全措施；又車輛行至無號誌或號誌
    故障而無交通指揮人員指揮之交岔路口，支線道車應暫停讓
    幹線道車先行。道路道路交通安全規則第93條第1 項第2 款
    、第94條第3項 、第102 條第1 項第2 款分別定有明文。查
    被告考領有普通小型車駕駛執照，有其駕駛執照在卷足憑，
    被告於行經肇事地點時，理應注意上開規定，而依當時天候
    晴、日間自然光線、柏油乾躁路面、路面無缺陷及障礙物、
    視距良好等情形，此有道路交通事故調查報告表(一)可稽，並
    無不能注意之情事，竟疏於注意，貿然駛入該交岔路口，致
    煞閃不及，致其駕駛之自小貨車右前車頭撞擊被害人夏則來
    所騎腳踏車左前側，堪認被告就本件車禍之發生應有過失。
    雖被害人夏則來未注意支線道車應暫停讓幹線道車先行，即
    貿然騎入該路口，亦有疏失，然此並不能解免被告之過失罪
    責。而被害人夏則來之死亡與被告之過失行為間，核有相當
    因果關係，被告自應負過失致人於死之侵權行為責任甚明。
二、按因故意或過失，不法侵害他人之權利者，負損害賠償責任
    ；不法侵害他人致死者，對於支出醫療及增加生活上需要之
    費用或殯葬費之人，亦應負損害賠償責任；又不法侵害他人
    致死者，被害人之父、母、子、女及配偶，雖非財產上之損
    害，亦得請求賠償相當之金額。民法第184 條第1 項前段、
    第192 條第1 項、第194 條分別定有明文。原告等主張伊等
    係被害人夏則來之子女，有其提出之戶籍謄本及全戶戶籍資
    料查詢結果在卷足憑（見本院卷第33～51頁）。而被告於駕
    駛汽車之際因過失不法侵害原告等之父夏則來致死，既經認
    定，則原告等請求被告對於支出殯葬費之戊○○負損害賠償
    責任，並對於伊等賠償非財產上之損害，依前開規定，洵屬
    有據。茲就原告所得請求被告賠償之金額，分述如下：
（一）喪葬費部分：原告戊○○主張其為夏則來支出喪葬費用共
      630,261 元，有其提出之估價單、收據等影本可證，並為
      被告所不爭執，堪認屬實，並符常情，應予准許。
（二）精神慰藉金部分：查原告主張其伊等之父因本件車禍受傷
      後死亡，伊等精神受極大痛苦，請求被告賠償非財產上損
      害金各50萬元（原附帶訴訟請求各5 萬元，於本院為擴張
      之訴追加請求各45萬元），本院斟酌實際情況，及兩造之
      身分、地位、經濟能力等，認為原告請求各50萬元，尚嫌
      過高，應予核減為42萬5 千元，較屬公允，於以准許；逾
      此數額之請求，為無理由。
（三）又查被告抗辯原告等業已領取強制汽車責任保險保險金15
      0 萬元，應自其請求賠償金額扣除乙節，為原告所不爭執
      ，並陳明該筆保險金係其4 人平均分得而願平均分攤等語
      。是原告每人應分擔額為375,000 元，則依上述，原告戊
      ○○得請賠償金額為680,261 元（630,261 ＋425,000 －
      375,000 ＝680,261） ，其餘原告3 人各得請求5 萬元（
      425,000 －375,000 ＝50,000），逾此數額之請尚屬無據
      ，不能准許。
四、綜上所述，原告基於侵權行為之損害賠償請求權，請求被告
    賠償原告戊○○680,261 元、賠償原告丁○○、乙○○、丙
    ○○各50,000元，及均自刑事附帶民事訴訟起訴狀繕本送達
    翌日即民國96年1 月24日起至清償日止，依法定利率年息5%
    計算之遲延利息部分，洵屬正當，應予准許。逾此部分所為
    之請求，為無理由，應予駁回。
五、結論：本件原告之訴，為一部有理由，一部無理由，依民事
    訴訟法第78條、第79條、第85條第1 項，判決如主文。
中　　華　　民　　國　　96　　年　　7 　　月　　24　　日
                            民事第一庭
                                審判長法官  黃金石
                                法      官  謝肅珍
                                法      官  林健彥
以上正本證明與原本無異。
本件不得上訴。
中　　華　　民　　國　　96　　年　　7 　　月　　24　　日
                                書  記  官  張宗芳
